臺灣高等法院高雄分院刑事判決　　　 100年度上易字第1003號
上　訴　人
即　被　告　涂育誠
上列上訴人因違反毒品危害防制條例案件，不服臺灣高雄地方法
院100 年度審訴字第1686號中華民國100 年7 月27日第一審判決
（起訴案號：臺灣高雄地方法院檢察署100 年度偵字第11953 號
、第12157 號），提起上訴，本院判決如下：
    主  文
上訴駁回。
    理  由
一、按「不服地方法院之第一審判決而上訴者，應向管轄第二審
    之高等法院為之。上訴書狀應敘述具體理由。上訴書狀未敘
    述上訴理由者，應於上訴期間屆滿後20日內補提理由書於原
    審法院。逾期未補提者，原審法院應定期間先命補正」、「
    第二審法院認為上訴書狀未敘述理由或上訴有第362 條前段
    之情形，應以判決駁回之。但其情形可以補正而未經原審法
    院命其補正者，審判長應定期間先命補正」，民國96年7 月
    4 日修正公布、同年月6 日施行之刑事訴訟法第361 條、第
    367 條分別定有明文。職是，不服地方法院之第一審判決而
    上訴者，其上訴書狀應敘述具體理由，至於上訴理由是否具
    體，係屬第二審法院審查範圍，則不在命補正之列，此參照
    上開條文之修正理由自明。
二、再所稱具體理由，係指須就不服之判決為具體之指摘而言，
    如僅泛稱原判決認事用法不當或採證違法、判決不公等，均
    非具體理由（法院辦理刑事訴訟案件應行注意事項第162 點
    參照）。復按「所謂具體理由，必係依據卷內既有訴訟資料
    或提出新事證，指摘或表明第一審判決有何採證認事、用法
    或量刑等足以影響判決本旨之不當或違法，而構成應予撤銷
    之具體事由，始克當之（例如：依憑證據法則具體指出所採
    證據何以不具證據能力，或依憑卷證資料，明確指出所為證
    據證明力之判斷如何違背經驗、論理法則）；倘僅泛言原判
    決認定事實錯誤、違背法令、量刑失之過重或輕縱，而未依
    上揭意旨指出具體事由，或形式上雖已指出具體事由，然該
    事由縱使屬實，亦不足以認為原判決有何不當或違法者（例
    如：對不具有調查必要性之證據，法院未依聲請調查亦未說
    明理由，或援用證據不當，但除去該證據仍應為同一事實之
    認定），皆難謂係具體理由，俾與第二審上訴制度旨在請求
    第二審法院撤銷、變更第一審不當或違法之判決，以實現個
    案救濟之立法目的相契合，並節制濫行上訴」（最高法院97
    年度台上字第892 號判決意旨參照）。是如上訴理由書狀並
    未依據卷內訴訟資料，具體指摘原判決認事用法有何違法或
    不當之情形，即屬上訴未敘述具體理由。又上訴書狀未敘述
    具體理由者，其上訴即屬於刑事訴訟法第362 條前段所定「
    上訴不合法律上之程式」之情形，第二審法院自應依同法第
    367 條之規定，以判決駁回之。
三、本案上訴人即被告涂育誠（下稱被告）不服原審判決提起上
    訴，其上訴書所載理由略謂：被告坦承有持有及轉讓第三級
    毒品犯行，惟關於持有第三級毒品部分，被告持有毒品之事
    實單一，檢察官亦僅起訴1 罪，原判決竟論處2 罪，不無就
    未經起訴之事實為審判之違誤。另有關量刑部分，原判決共
    論處3 罪，其中轉讓毒品部分已依法減輕其刑，但3 罪定應
    執行刑結果，竟只減輕有期徒刑1 月，且諭知以新台幣（下
    同）2 千元折算1 日之易科罰金折算標準，顯有違比例原則
    及公平原則云云。
四、經查：
  (一)原判決認被告所為，係犯毒品危害防制條例第11條第5 項持
    有第三級毒品純質淨重20公克以上之罪（共2 罪）、同條例
    第8 條第3 項之轉讓第三級毒品罪。被告所犯上開3 罪，犯
    意各別、行為互異，應予分論併罰。又本件因無證據顯示被
    告轉讓愷他命之數量達一定數量（「轉讓毒品加重其刑之數
    量標準」第2 條第1 項第3 款規定之數量標準即20公克以上
    ），是被告轉讓第三級毒品之數量並未逾加重其刑之數量標
    準，應無毒品危害防制條例第8 條第6 項加重其刑規定之適
    用。被告有原判決犯罪事實欄所載之有期徒刑執行完畢之情
    形，此有臺灣高等法院被告前案紀錄表在卷可佐，其於有期
    徒刑執行完畢後，5 年之內故意再犯本件有期徒刑以上之3
    罪，均為累犯，應分別依刑法第47條第1 項之規定加重其刑
    。再被告於偵查及審判中均自白轉讓第三級毒品之犯行，此
    部分爰依毒品危害防制條例第17條第2 項之規定減輕其刑，
    並依法先加重後減輕之。審酌被告正值青年，竟沈溺於毒品
    ，明知愷他命係法令明定不得流通、持有之毒品，仍分別單
    次向他人購買200 公克、500 公克之愷他命而持有，甚至於
    持有後將之轉讓供他人施用，影響他人身心健康，顯見其法
    紀觀念薄弱，所為實有不該；參以被告犯後坦承犯行，態度
    尚佳，持有毒品之純質淨重高達583.901 公克，轉讓毒品次
    數1 次，所持有之毒品數量雖鉅，但係為供己施用，而未流
    入社會害及他人，所生危害程度有限等一切情狀，因而分別
    量處有期徒刑6 月（第1 次持有第三級毒品逾量部分）、有
    期徒刑6 月（第2 次持有第三級毒品逾量部分）、有期徒刑
    3 月（轉讓第三級毒品部分），另斟酌其教育程度、家庭經
    濟等一切情狀，均諭知以2 千元折算1 日之易科罰金折算標
    準，並定其應執行之刑為有期徒刑1 年2 月，暨諭知以2 千
    元折算1 日之易科罰金折算標準。復就沒收部分敘明：扣案
    白色晶體粉末10包（驗前純質淨重583.901 公克，驗餘淨重
    671.911 公克，含包裝袋10只），經送驗後，確含有愷他命
    成分，此有高雄醫學大學附設中和紀念醫院檢驗報告在卷可
    參，而被告持有此純質凈重20公克以上第三級毒品愷他命之
    行為，既已構成刑事犯罪，該第三級毒品即屬不受法律保護
    之違禁物，應依刑法第38條第1 項第1 款之規定予以宣告沒
    收；盛裝該等愷他命之包裝袋共10只，因無法與毒品完全析
    離且無析離實益，應視同毒品，一併宣告沒收；至毒品送驗
    耗損部分，既已滅失，則無庸再予宣告沒收；另其餘扣案物
    品，因與本案犯行無關，爰均不予宣告沒收。經核原判決已
    就刑法第57條揭示之各種量刑條件妥為斟酌，認事用法均無
    違誤，量刑亦稱允當，尚無失輕、過重或違反比例原則、平
    等原則之情形。
  (二)上訴意旨雖謂：被告持有毒品之事實單一，檢察官亦僅起訴
    1 罪，原判決竟論處2 罪，不無就未經起訴之事實為審判之
    違誤云云。然查：
  1.被告係分別於100 年4 月3 日凌晨2 、3 時許，在高雄市鳳
    山區○○○路1 號6 樓「五甲賓館」，向真實姓名年籍不詳
    、綽號「小胖」之成年男子，以4 萬元之代價，購得200 公
    克之第三級毒品愷他命而非法持有；另於同年4 月7 日凌晨
    3 時許，在高雄市鳳山區○○○路185 號前，向上開綽號「
    小胖」之成年男子，以8 萬元之代價，購得500 公克之第三
    級毒品愷他命而非法持有等情，業據被告迭於警詢、偵訊、
    原審準備程序及原審審判期日均供承綦詳（見偵字第12157
    號卷第14、58頁，原審卷第23頁、第27至28頁）。足認被告
    係分別於100 年4 月3 日凌晨2 、3 時許，以4 萬元向「小
    胖」購入200 公克之愷他命而持有；另於同年4 月7 日凌晨
    3 時許，以8 萬元向「小胖」購入500 公克之愷他命而持有
    ，被告上開2 次購入愷他命而持有之時間，相距4 日。參以
    被告自承：「（問：4 月3 日向小胖買的愷他命，施用完了
    嗎？）還沒有，我買200 公克，大約還剩一半100 公克多一
    點」、「（問：為何4 月7 日又買500 公克？）因為小胖打
    電話說一次買500 公克可以便宜2 萬元，且之後可能會漲價
    ，且不一定有貨」等語（見原審卷第27至28頁），益認被告
    第2 次向「小胖」購入愷他命而持有之行為，並非第1 次購
    入愷他命之犯意延續，而係另起之犯意，甚為明灼。
  2.且起訴書犯罪事實欄係載述「被告明知愷他命係毒品危害防
    制條例第2 條第2 項第3 款所列之第三級毒品，不得持有，
    竟基於持有愷他命之犯意，於100 年4 月初某時，在不詳處
    所，向姓名年籍不詳之人購買大量愷他命後，放置在其位於
    高雄市鼓山區○○○路355 號6 樓住處而持有之」等情，足
    認被告於100 年4 月3 日凌晨2 、3 時許及同年4 月7 日凌
    晨3 時許，2 次向「小胖」購入愷他命而持有之事實，均經
    檢察官提起公訴，均在起訴範圍之內，亦甚顯明。
  3.綜上，足認上訴意旨謂：被告持有毒品之事實單一，檢察官
    亦僅起訴1 罪，原判決竟論處2 罪，不無就未經起訴之事實
    為審判之違誤云云，顯係對於法律之規定及適用有所誤解，
    洵不足取。
  (三)上訴意旨另謂：原判決共論處3 罪，其中轉讓毒品部分已依
    法減輕其刑，但3 罪定應執行刑結果，竟只減輕有期徒刑1
    月，且諭知以2 千元折算1 日之易科罰金折算標準，顯有違
    比例原則及公平原則云云。然查：
  1.關於刑之量定，係實體法上賦予法院得為自由裁量之事項，
    倘其未有逾越法律所規定之範圍，或濫用其權限，即不得任
    意指摘為違法（最高法院75年度台上字第7033號判例意旨參
    照）。且在同一犯罪事實與情節，如別無其他加重或減輕之
    原因，下級審量定之刑，亦無過重或失輕之不當情形，則上
    級審法院對下級審法院之職權行使，原則上應予尊重（最高
    法院85年度台上字第2446號判決意旨參照）。又按法律上屬
    於自由裁量事項，尚非概無法律性之拘束，在法律上有其外
    部界限及內部界限。前者法律之具體規定，使法院得以具體
    選擇為適當裁判，此為自由裁量之外部界限。後者法院為自
    由裁量時，應考量法律之目的，法律秩序之理念所在，此為
    自由裁量之內部界限。法院為裁判時，2 者均不得有所踰越
    。在數罪併罰而有2 裁判以上，應定其應執行刑之案件，法
    院所為刑之酌定，固屬自由裁量事項，然對於法律之內、外
    部界限，仍均應受其拘束（最高法院91年度台非字第32號、
    92年度台非字第187 號判決意旨參照）。
  2.原判決依刑法第57條規定，審酌被告正值青年，竟沈溺於毒
    品，明知愷他命係法令明定不得流通、持有之毒品，仍分別
    單次向他人購買200 公克、500 公克之愷他命而持有，甚至
    於持有後將之轉讓供他人施用，影響他人身心健康，顯見其
    法紀觀念薄弱，所為實有不該；參以被告犯後坦承犯行，態
    度尚佳，持有毒品之純質淨重高達583.901 公克，轉讓毒品
    次數1 次，所持有之毒品數量雖鉅，但係為供己施用，而未
    流入社會害及他人，所生危害程度有限等一切情狀，因而分
    別量處有期徒刑6 月（第1次 持有第三級毒品逾量部分）、
    有期徒刑6 月（第2 次持有第三級毒品逾量部分）、有期徒
    刑3 月（轉讓第三級毒品部分），另斟酌其教育程度、家庭
    經濟等一切情狀，均諭知以2 千元折算1 日之易科罰金折算
    標準，並定其應執行之刑為有期徒刑1 年2 月，暨諭知以2
    千元折算1 日之易科罰金折算標準。業以被告之責任為基礎
    ，並斟酌刑法第57條各款所列情狀，而為刑之量定，所量處
    之宣告刑並未逾越法定範圍，且所定應執行之刑亦未逾越法
    律之外部界限及內部界限，經核均係原審職權之適法行使，
    亦未違反比例原則及公平原則，洵無違誤之處。
  (四)被告之上訴意旨，僅空泛指摘原判決認定事實錯誤及量刑過
    重，並未依據卷內訴訟資料，具體指摘原判決認事用法有何
    違法或不當之情形，顯屬上訴未敘述具體理由。核之上揭說
    明，應認被告之上訴違背法律上之程式，自應予以駁回。
五、爰依刑事訴訟法第367 條前段、第372 條，不經言詞辯論，
    逕為判決如主文。
中    華    民    國  100     年    10    月    13    日
                    刑事第六庭  審判長法  官  翁慶珍
                                      法  官  石家禎
                                      法  官  孫啟強
以上正本證明與原本無異。
不得上訴。
中    華    民    國   100    年    10    月    13    日
                                      書記官  劉鴻瑛